---
title: "DM Causalité"
author: "Hassan HOUSSEIN HOUMED et RACHIDOU ET AHMED"
date: "21/04/2022"
output:
  html_document: default
  pdf_document: default
---

```{r setup, include=FALSE}
knitr::opts_chunk$set(echo = TRUE)
library(dagitty)
library(rjdqa)
```

# Exercice 1

## Question 1

```{r}
dag <- dagitty(
  'dag{
    X [pos = "0, 0"]
    U [pos = "0, -1"]
    Z1 [pos = "1, -1.5"]
    Z2 [pos = "1, -0.5"]
    Z3 [pos = "2, -1"]
    Y [pos = "2, 0"]
    Z1 -> U -> Z2
    Z1 -> U -> X -> Y
    Z1 -> Z3 -> Z2
    Z1 -> Z3 -> Y
    X -> Y
  }'
)

plot(dag)
```

$$\text{D'après mon DAG, les chemins ouverts entre X et Y sont :} \\ 
{X -> Y} \\
{X <- U <- Z1 -> Z3}-> Y$$
$$\text{Pour vérifier les chemins ouverts entre X et Y , je vais utilisé la commande suivant :}$$

```{r}
paths(dag, from = "X", to = "Y")
```

## Question 2

$$\text{il faut bloquer le chemin suivant pour identifier l'effet causal de X sur Y} \\
{X <- U <- Z1 -> Z3 -> Y}$$

## Question 3

$$\text{Si on n'observe pas U,On peut pas identifier l'effet causal de X sur Y } \\ \text{car le chémin suivant empêche l'effet causal de X sur Y} \\
{Z1 -> Z3 -> Y}$$

## Question 4

$$ \text{Les ensembles d'ajustements pour le couple (X,Y) sont :} $$

```{r}
adjustmentSets(dag, exposure = "X", outcome = "Y")
```

# Exercice 2

```{r}
dag2 <- dagitty(
  'dag{
    X [pos = "0, 0"]
    U [pos = "0, -1"]
    Z [pos = "1, 0.5"]
    W [pos = "1, 0"]
    V [pos = "1, -1"]
    Y [pos = "2, 0"]
    R [pos = "2, -1"]
    U -> X -> W -> Y
    U -> X -> Z -> W -> Y
    U -> V -> Y
    R -> V
    R -> Y
  }'
)
plot(dag2)
```


## Question 1
```{r}
set.seed(123)
EU = rnorm(1000,0,sqrt(0.5))
EX = rnorm(1000,0,sqrt(0.5))
ER = rnorm(1000,0,sqrt(0.5))
EV = rnorm(1000,0,sqrt(0.5))
EZ = rnorm(1000,0,sqrt(0.5))
EW = rnorm(1000,0,sqrt(0.5))
EY = rnorm(1000,0,sqrt(0.5))

U = 1 + EU
X = U + EX
R = 2 + ER
V = U + R + EV
Z = X + EZ
W = Z + 2*X + EW
Y = 2*V + W + R + EY
```

## Question 2

$$ \text{X a un effet causal sur Y car ils existents des chemins ouverts qui sont dirigé vers Y} $$

## Question 3

$$
\mathbb{F}(U=u, R=r, V=v, Z=z, W=w, Y=y|\ do(X=x))=\\F(R=r). F(U=u).F(V=v | R=r, U=u)\\.F(W=w | X=x, Z=z).F(Z=z|X=x).F(Y=y|R=r, V=v, W=w)
$$

## Question 4

$$\text{L’expression de la loi de probabilité F(y|do(x)) est :}$$

$$
\mathbb{F}(Y=y|\ do(X=x))= \int_{u}\int_{v}\int_{r}\int_{w}\int_{z} F(R=r). F(V=v).F(V=v | R=r, U=u)\\.F(W=w | X=x, Z=z).F(Z=z|X=x).F(Y=y|R=r, V=v, W=w)\ \mathrm{d}u \ \mathrm{d}v \ \mathrm{d}r\ \mathrm{d}w \ \mathrm{d}z
$$

## Question 5

```{r}
Z1 = 1 + EZ
W1 = Z1 + 2 + EW
Y1 = 2*V + W1 + R + EY

Z0 = EZ
W0 = Z0 + EW
Y0 = 2*V + W0 + R + EY
```

## Question 6

```{r}
mean(Y1-Y0)
```

## Question 7

$$\text{L'ensemble d’ajustement pour identifier P(y|do(x)) sont :}$$

```{r}
adjustmentSets(dag2, exposure = "X", outcome = "Y")
```


## Question 8

$$\text{La formule d’ajustement permettant d’identifier P(y|do(x)) à l’aide du variable d’ajustement { U } est :} \\ $$

$$
\mathbb{F}(Y=y|\ do(X=x))=\int_{u} F(U=u).F(Y=y|R=r, V=v, W=w)\ \mathrm{d}u
$$

$$\text{La formule d’ajustement permettant d’identifier P(y|do(x)) à l’aide du variable d’ajustement { V , R } est :} \\ $$

$$
\mathbb{F}(Y=y|\ do(X=x))=\int_{v}\int_{r}\ F(R=r, V=v).F(Y=y|R=r, V=v, X=x)\ \mathrm{d}v \ \mathrm{d}r\ 
$$


## Question 9

```{r}
lm(Y~X)
mean(Y1-Y0)
```
$$\text{On peut voire que sans faire l'ajustement,le coefficient estimé de X  est eloigné du vrai valeur d'effet causal moyen calculé dans la question 6} \\ \text{donc dans la suite on va regarder si l'ajustement des variables va nous permettre d'avoir la vrai valeur d'effet causal moyen.}$$





```{r}
lm(Y~X+U)
lm(Y~X+V+R)
```
$$\text{On voit que la valeur du coefficient de X pour les deux modèles estime bien la vrai valeur d'effet causal moyen} ~ \\ \text{Donc les ensembles d'ajustements { U } et { V , R } sont bel et bien les ensembles d'ajustements} \\ \text{qui vont nous permettre d'identifier l'effet causal de X sur Y}$$


# Exercice 3

## Relation 3

En appliquant la loi jointe et la définition de "do", on obtient la relation(3) :
$$
P(Y, A, Z, W) = P(Z).P(A|Z).P(W|A).P(Y|W,Z) \\
\mathbb{P}(Y, Z, W|do(A=a)) = P(Z).P(W|A=a).P(Y|W,Z) \\
\mathbb{P}(Y|do(A=a)) = \sum_{z,w} P(Z).P(W|A=a).P(Y|W,Z)
 $$

## Relation 4

En appliquant la formule de probabilité totale , on obtient la relation(4) :

$$\sum_{z} P(Z=z).P(W=w|A=a).P(Y=y|W=w,Z=z) \\ =
\sum_{z, a'} P(z, a').P(y|z,w)$$


## Relation 5


En appliquant la formule de probabilité conditionnelle , on obtient la relation(5) :

$$\sum_{z, a'} P(a').P(z|a').P(y|z, w)$$

## Relation 6


En appliquant la formule de l'ignorabilité conditionnelle , on obtient la relation(6) :

$$\sum_{z, a'} P(a').P(z|a', w).P(y|a', z, w)$$



## Relation 7


En appliquant la formule de l'inverse de probabilité conditionnelle , on obtient la relation(7) :

$$\sum_{z, a'} P(a').P(z, y|a', w)$$


## Relation 8

En appliquant la formule de l'inverse de probabilité totale , on obtient la relation(8) :

$$\sum_{a'} P(a').P(y|a', w) = \sum_{a'} P(y,a'|w)$$